【裁判字號】    97,抗,258
【裁判日期】    970619
【裁判案由】    聲明異議
【裁判全文】
臺灣高等法院臺中分院民事裁定  97年度抗字第258號
抗  告  人  乙○○
上列抗告人因與相對人甲○○間支付命令聲明異議事件，對於中
華民國97年5月9日臺灣彰化地方法院97年度聲字第321號所為裁
定，提起抗告，本院裁定如下：
      主  文
抗告駁回。
抗告訴訟費用由抗告人負擔。
      理  由
一抗告意旨略以：案外人臺灣郵政股份有限公司彰化郵局或負責
  送達支付命令之郵差若無法舉證將送達通知書1份黏貼於門首
  、另1份置於適當位置之事實，並提出照片為憑，即應認該支
  付命令之送達為不合法而失其效力等語。
二本件相對人即債權人向臺灣彰化地方法院（下稱彰化地院）聲
  請發支付命令事件，經該法院於民國96年7月24日以96年度促
  字第18562號支付命令（下稱系爭支付命令）諭知抗告人即債
  務人應向相對人給付新臺幣30萬元本息，抗告人於97年3月21
  日對該支付命令提出異議。彰化地院於97年3月26日以96年度
  促字第18562號裁定記載：系爭支付命令已於96年8月17日送達
  於抗告人，而抗告人遲至97年3月21日始提出異議，顯逾法定
  之20日不變期間，依民事訴訟法第518條規定，自應予駁回等
  情為由，駁回異議。抗告人對該裁定聲明異議，略稱：支付命
  令之送達必須合法後，始有起算異議法定期間之問題，上開裁
  定未加查證支付命令是否合法送達，即認異議逾期，顯有誤會
  。又寄存送達應依民事訴訟法第138條第1項規定為之。伊近因
  相對人持支付命令索討票款，經聲請閱卷後始知早於96年8月7
  日郵差已將支付命令及繕本各1份寄存於莒光派出所，惟伊從
  未看到「黏貼門首通知書」、或在「信箱內取得通知書」，其
  送達顯不合法，系爭支付命令已因3個月內無法送達債務人而
  應失其效力云云。原法院以：按債務人對於支付命令之全部或
  一部，得於送達後20日之不變期間內，不附理由向發命令之法
  院提出異議。又發支付命令後，3個月內不能送達於債務人者
  ，其命令失其效力。民事訴訟法第516條第1項、第515條分別
  定有明文。倘支付命令因3個月內不能送達於債務人而失其效
  力，應即無於送達後20日不變期間內提出異議之問題。抗告人
  謂系爭支付命令已因3個月內不能送達於債務人而應失其效力
  ，執以異議，尚屬無據。次按送達於應受送達人之住居所、事
  務所或營業所行之。又送達於住居所、事務所或營業所不獲會
  晤應受送達人者，得將文書付與有辨別事理能力之同居人或受
  僱人。又送達不能依前2條規定為之者，得將文書寄存送達地
  之自治或警察機關，並作送達通知書兩份，1份黏貼於應受送
  達人住居所、事務所、營業所或其就業處所門首，另1份置於
  該送達處所信箱或其他適當位置，以為送達；寄存送達，自寄
  存之日起，經10日發生效力，分別為民事訴訟法第136條第1項
  、第137條第1項、第138條第1項及第2項所明定。鑑於民事訴
  訟法第138條所規定之寄存送達，係將文書寄存送達地之自治
  或警察機關，並作送達通知書，黏貼於應受送達人住居所、事
  務所或營業所門首時，為送達之時；應受送達人究於何時前往
  領取應受送達之文書，甚或並未前往領取，於送達之效力均無
  影響。參按債務人於支付命令送達後，逾20日之不變期間，始
  提出異議者，法院應以裁定駁回之，民事訴訟法第518條亦有
  明定。查抗告人之住所為彰化縣員林鎮○○里○○街37號，系
  爭支付命令經郵務人員於96年8月3日、6日投遞2次，均未遇收
  件人或得代為收領郵件之人，遂依民事訴訟法第138條規定，
  於96年8月7日作送達通知書2份，1份黏貼於應受送達人住居所
  之門首，另1份置於該送達處所適當位置，並將郵件寄存於彰
  化縣警察局員林分局莒光派出所，以為送達等事實，有抗告人
  之戶籍謄本、送達證書及臺灣郵政股份有限公司彰化郵局97年
  4月29日彰郵字第0970200045號函可稽。是該支付命令自寄存
  之日起經10日即於96年8月17日發生送達之效力，迨至96年9月
  6日即已屆滿20日之不變期間。乃抗告人遲至97年3月21日始提
  出異議，顯逾法定期間。抗告人抗辯系爭支付命令之送達為不
  合法，自非可取。彰化地院前開97年3月26日裁定予以駁回異
  議，核屬正當；聲明異議意旨，指其不當，洵無理由等詞，因
  而裁定駁回抗告人之異議，經核於法並無不合。抗告論旨，指
  摘原裁定不當，聲明廢棄，非有理由。
三據上論結，本件抗告為無理由。依民事訴訟法第495條之1第1
  項、第449條第1項、第95條、第78條，裁定如主文。
中    華    民    國    97    年    6     月    19    日
                  民事第一庭    審判長法  官  吳火川
                                      法  官  饒鴻鵬
                                      法  官  簡清忠
以上正本係照原本作成。
不得再抗告。
                                      書記官  鄧智惠
中    華    民    國    97    年    6     月    20    日
                                                      Ａ


司法院資訊處製作；財團法人民間司法改革基金會備份。
